臺北高等行政法院判決
　　　　　　　　　　　　　　　　　　 95年度訴字第03217號
　　　　　　　　　　　　　　　.
原　　　告　台灣凱普電子股份有限公司
代　表　人　甲○○
訴訟代理人　劉邦川　律師
被　　　告　臺北縣政府稅捐稽徵處
代　表　人　乙○○（處長）
訴訟代理人　丁○○
　　　　　　丙○○
上列當事人間因地價稅事件，原告不服臺北縣政府中華民國95年
7月20日北府訴決字第0950058570號訴願決定，提起行政訴訟。
本院判決如下：
    主  文
原告之訴駁回。
訴訟費用由原告負擔。
　　事  實
一、事實概要：
    原告所有坐落臺北縣淡水鎮○○段152、152-3地號等2筆土
    地（下稱系爭土地），原告之前公司所設地址為臺北縣淡水
    鎮○○路1 號，原經核准按工業用地稅率課徵地價稅在案，
    嗣因被告所屬淡水分處清查工業用地使用情形時，查知原告
    於88年11月16日將自來水用水全部過戶予中道電子股份有限
    公司（下稱中道公司），並與該公司共同使用廠房及設備，
    顯已變更供其他使用，惟原告未依規定申報變更情形，被告
    所屬淡水分處遂自89年起改按一般用地稅率核課地價稅，並
    取具談話筆錄、臺灣省自來水股份有限公司第一管理處淡水
    營運所93年8 月2 日台水一淡業字第1238號函附「用戶用水
    動態查詢單」、原告89至92年度之營利事業所得稅損益及稅
    額計算表、原告營業成本及總分支機構銷售額暨期末存貨明
    細表等影本附案佐證，移經被告審理違章成立，爰依土地稅
    法第54條第1 項第1 款規定，除補徵89年至92年改按一般用
    地稅率與原按工業用地稅率課徵地價稅之差額7,146,455 元
    外，並按短匿稅額處3 倍罰鍰新臺幣（下同）21,439,300元
    。原告不服，申請復查，經復查決定部分變更裁處為
    21,439,200元，餘復查駁回，原告仍表不服，提起訴願，經
    訴願機關為「原處分（即復查決定）關於罰鍰部分撤銷，由
    原處分機關另為適法處分；其餘訴願駁回。」之決定，遂向
    本院提起本件行政訴訟。
二、兩造聲明：
　　(一)原告聲明：
      1.訴願決定、復查決定及原處分不利於原告部分均撤銷。
      2.訴訟費用由被告負擔。
　　(二)被告聲明：
      1.駁回原告之訴。
      2.訴訟費用由原告負擔。
三、兩造陳述：
　　(一)原告主張：
      1.按財政部依本法或稅法所發布之解釋函令，對於於據以
        申請之案件發生效力，但有利於納稅義務人者，對於尚
        未核課確定之案件適用之，稅捐稽徵法第1條之1定有明
        文。而財政部於90年10月12日以台財稅第0000000000號
        對有關新竹玻璃製造股份有限公司供苗栗廠使用之土地
        因該工廠已停工年，且工廠主要生產機器設備已搬離，
        可否適用土地稅法施行細則第14條之規定按工業用地稅
        率課徵地價稅函示略以，說明：…二、土地稅法施行細
        則第14條第2項原規定，核定按本法第18條特別稅率計
        徵地價稅之土地，由逾目的事業主管機關核定之期限尚
        未按核准計畫完成使用者、停工或停止使用逾1年者，
        應由土地所有權人申報改按一般用地稅率計徵地價稅。
        惟因鑒於目前傳統產業經營困難，為降低傳統產業之生
        產成本，提昇其競爭力，爰於89年10月20日增訂第3項
        規定『前項第2款停工或停止使用逾1年之土地，如屬工
        業用地，其在工廠登記證未被工業主管機關註銷，且未
        為變更供其他使用前，仍繼續按特別稅率計徵地價稅。
        』復因上述規定，依中央法規標準法第13條及土地稅法
        施行細則第63條規定，應自89年9月22日發生效力，亦
        即自該日起核課地價稅之案件方有其適用。為落實該修
        政條文在於減輕傳統產業租稅負擔之意旨，以提昇其競
        爭力，乃於90年6月20日再增訂第4項『依第2項第2款規
        定應改按一般用地稅率計徵地價稅之案件，至中華民國
        89年9月22日尚未核課或尚未核課確定者，適用前項規
        定。』追溯適用之規定，俾該條發布生效前，依同條第
        2項規定應改按一般用地稅率課徵地價稅之案件，於上
        開生效日尚未核課或尚未核課確定者，亦有該修正規定
        之適用。三、本案倘屬尚未核課或尚未核課確定之案件
        ，且工廠登記證未被註銷，其工廠主要生產機器設備雖
        已搬離，如經查明未供其他使用，依修正後土地稅法施
        行細則第14條規角仍可繼續按工業用地稅率課徵地稅等
        語。原告公司工廠登記證迄原告查核時並未註銷，且系
        爭土地已全無生產及營業狀態，亦未變更供其他用途，
        核課稅捐尚未確定，依土地稅法施行細則第14條第2、3
        及第4項之規定及財政部函示自應免予補稅處罰，被告
        核定補徵地價稅顯有未合。
      2.本件被告主張原告無土地稅法施行細則第14條第3項所
        定仍繼續按特別稅率課徵地稅之適用，無非以查獲原告
        於88年11月16日將自來水全部過戶予中道公司及原告公
        司職員杜惠蘭於93年9月1日至被告所屬淡水分處製作之
        談話筆錄表示略以，申請人（即原告）和中道公司係屬
        關係企業，故共同使用現有之設備及廠房等語，即推定
        原告所有系爭土地已變更供其他使用，而否准按土地稅
        法施行細則第14條第3項規定繼續按特稅率課徵地價稅
        之適用。惟原告88年11月16日將自來水名義過戶與中道
        公司，但僅為稅務規劃，帳務處理方便而已，且自來水
        過戶當時早已廢止用電，在無電源供應之情形下，中道
        公司如何使用系爭土地上之廠房？足見杜惠蘭上開之93
        年9月1日於被告所屬淡水分處所製作之談話筆錄，顯與
        事實不符，依改制前行政法院61年判字第70號及39年判
        字第2號、最高法院46年台上字第809號及74年台覆字第
        10號及改制前行政法院75年判字第309號判例意旨，實
        不得作為本件件認定之事實之證據。
      3.原告87年間即完全停工，員工全部遣散，是93年間接獲
        被告之傳訊，即臨時委託位於高雄之關係企業凱陞電子
        股份有限公司員工杜惠蘭代為應訊，杜惠蘭一則從未任
        職原告公司，亦不瞭解5、6年前即已無人管理之係爭土
        地上之工廠使用情形；加以製作筆錄前，製作筆錄人員
        提示解釋函令指稱：工廠用地停工，只要尚有產品之儲
        用及轉運使用，仍可按工業用地課稅。是杜惠蘭於被告
        問及為何將自來水過戶與中道公司時，即答稱中道公司
        與原告公司共同使用現有之設備及廠房。期能適用製作
        筆錄前所提示之解釋函令，而免予補稅處罰。惟事實上
        系爭廠房早於自來過戶（88年11月16日）前既已廢止用
        電（88年1月6日）不可能供中道公司使用。且原告公司
        所有系爭廠房經被告查證，系爭土地上之建物已殘破不
        堪，且現場並無任何人員及機器設備，已呈空置狀態。
        依卷附之財產目錄表、申報書及資產負債表作業檔等相
        關資料影本所載，原告85至87年之財產目錄，及自87年
        4月起營業額申報書之銷項總額及資產負債表之原料、
        物料、存貨、機械設備、生財器具等會計科目之帳載金
        額均為0元。原告實無可能再與中道公司「共同」使用
        系爭廠房。是杜惠蘭之應答內容與事實顯不符合，彰彰
        明甚。實不得作本件判斷事實之根據云云。
　　(二)被告主張：
      1.本件系爭土地（152地號土地使用分區：工業區；152-3
        地號土地使用分區：住宅區），原經核准按工業用地稅
        率課徵地價稅，嗣被告所屬淡水分處清查工業用地使用
        情形時，查獲原告於88年11月16日將自來水用水全部過
        戶予中道公司，已變更供其他使用，顯未繼續作工業用
        地使用，應無再適用工業用地稅率課徵地價稅之餘地，
        被告遂依上開財政部80年函釋，自變更使用之次年即89
        年起改按一般用地稅率核課地價稅，並核定補徵89至92
        年原按工業用地稅率與改按一般用地稅率核課後之差額
        地價稅。
      2.被告於93年6月18日清查發現，系爭土地上之建物已殘
        破不堪，且現場並無任何人員及機器設備，已呈空置狀
        態，此有照片10幀附卷可參；次依卷附之財產目錄表、
        申報書及資產負債表作業檔等相關資料影本所載，原告
        85至87年之財產目錄，及自88年1月起營業額申報書之
        銷項總額及營業成本明細表之原料、物料、存貨、機械
        設備、生財器具等會計科目之帳載金額均為0元；且據
        臺灣電力股份有限公司台北北區營業處查復資料，系爭
        建物門牌號碼自88年1月6日亦已廢止用電，迄今仍未申
        請用電，及原告於88年11月16日已將自來水用戶全部過
        戶予中道公司，又據原告職員於93年9月1日至被告所屬
        淡水分處製作之談話筆錄亦表示：原告和中道公司係屬
        關係企業，故共同使用現有之設備及廠房，然查中道公
        司並未經工業主管機關核准於該地設立工廠登記。是以
        ，原告於系爭土地上之工廠登記證雖未遭註銷，但已無
        生產及營業狀態之事實且已變更供其他使用，應堪認定
        。
      3.至原告主張本件核課稅捐尚未確定，依土地稅法施行細
        則第14條第2、3、4項之規定及財政部90年10月12日以
        台財稅第0000000000號函示自應免予補稅免罰，原處分
        核定補徵地價稅顯有未合乙節，惟按財政部92年11月26
        日台財稅字第0920457120號令略以，本部及各權責機關
        在中華民國92年9月30日以前發布之土地稅釋示函令，
        凡未編入92年版『土地稅法令彙編』者，自中華民國93
        年1月1日起，非經本部重行核定，一律不再援引適用等
        語。查本件原告援引之財政部90年10月12日以台財稅第
        0000000000號函示並未編入土地稅法令彙編，是依前揭
        財政部函所釋，自不得援引適用，況按據土地稅法施行
        細則第14條第3項規定，停工或停止使用逾1年之工業用
        地，除須工廠登記證未被工業主管機關註銷外，尚須同
        時符合未變更供其他使用之要件，始得繼續按特別稅率
        計徵地價稅。本件系爭土地既已變更供其他使用如前述
        ，自無土地稅法施行細則第14條第3項所定仍繼續按特
        別稅率課徵地價稅之適用。
      4.綜上，被告依稅捐稽徵法第21條第1項第2款規定及財政
        部68年9月14日台財稅第36472號、80年5月25日台財稅
        第801247350號函釋意旨，於核課期間內補徵89年至92
        年原按工業用地稅率核課地價稅與改按一般用地稅率核
        課地價稅之差額總計7,146,455元，並無不合等語。
　　理  由
一、按「本法所稱工業用地，指依法核定之工業區土地及政府核
    准工業或工廠使用之土地；所稱礦業用地，指供礦業實際使
    用地面之土地。」；「供左列事業直接使用之土地，按千分
    之十計徵地價稅。但未按目的事業主管機關核定規劃使用者
    ，不適用之：一、工業用地、礦業用地。」；「適用特別稅
    率之原因、事實消滅時，應即向主管稽徵機關申報。」，土
    地稅法第10條第2項、第18條第1項第1款及第41條第2項各定
    有明文。次按「土地所有權人，申請適用本法第18條特別稅
    率計徵地價稅者，應填具申請書，並依左列規定，向主管稽
    徵機關申請核定之：一、工業用地：應檢附工業主管機關核
    准之使用計畫書圖或工廠設立許可證及建造執照等文件。其
    已開工生產者，應檢附工廠登記證。」；「適用特別稅率之
    原因、事實消滅時，土地所有權人應於30日內向主管稽徵機
    關申報，未於期限內申報者，依本法第54條第1 項第1 款之
    規定辦理。」，土地稅法施行細則第14條第1 項第1 款及第
    15條亦各定有明文。再者，財政部68年9 月14日台財稅第
    36472 號略以，土地稅法第18條規定，工業用地統按千分之
    15（現行法改為千分之10）計徵地價稅，但未按核定規劃使
    用者，不適用之。至於是否已按核定規劃開始使用，應由工
    業興辦人或土地所有權人，向工業主管機關取證，稽徵機關
    憑以按特別稅率課徵地價稅。說明：二、查工業用地之規劃
    使用，既係須經工業主管機關核定，其是否已按核定規劃開
    始使用，自宜以工業主管機關之認定為準等語；財政部80
    年5 月25日台財稅第801247350 號函略以，依土地稅法第17
    條及第18條規定，得適用特別稅率之用地，於適用特別稅率
    之原因、事實消滅時，應自其原因、事實消滅之次期起恢復
    按一般用地稅率課徵地價稅等語。該等函釋核與相關法規，
    並無不合。
二、前揭事實概要所載各情，為兩造所不爭，且有上開各該函文
    、原處分、復查決定書及訴願決定書等件影本附原處分及訴
    願機關卷可稽。除罰鍰部分，業據訴願決定將原處分（即復
    查決定）予以撤銷，不在本件審理範圍之外，有關補徵地價
    稅差額部分，依前述兩造主張之意旨，本件兩造間之爭點厥
    為：
    (一)原告有無變更系爭土地之使用，致無工業用地稅率之適用
      ？
    (二)被告補徵原告89年至92年改按一般用地稅率與原按工業用
      地稅率課徵地價稅之差額，有無違誤？
三、原告有無變更系爭土地之使用，致無工業用地稅率之適用？
    (一)經查，本件原告所有系爭土地（152 地號土地使用分區：
      工業區；152-3 地號土地使用分區：住宅區），原告之前
      公司所設地址為臺北縣淡水鎮○○路1 號，原經核准按工
      業用地稅率課徵地價稅，嗣被告所屬淡水分處清查工業用
      地使用情形時，查獲原告於88年11月16日將自來水用水全
      部過戶予中道公司，已變更供其他使用，未繼續作工業用
      地使用；又被告於93年6 月18日清查發現，系爭土地上之
      建物已殘破不堪，且現場並無任何人員及機器設備，已呈
      空置狀態等情，有照片10幀附原處分卷（第59-68 頁）可
      稽；且原告自88年1 月起營業額申報書之銷項總額及營業
      成本明細表之原料、物料、存貨、機械設備、生財器具等
      會計科目之帳載金額均為0 元等情，有財產目錄表、申報
      書及資產負債表作業檔等相關資料、85至87年之財產目錄
      等件影本附原處分卷（第1-24頁、第142- 144頁）可按；
      而據臺灣電力股份有限公司台北北區營業處查復資料，系
      爭建物門牌號碼自88年1 月6 日已廢止用電，迄今仍未申
      請用電等情，有臺灣電力股份有限公司台北北區營業處查
      復用戶資料附原處分卷（第31頁）可稽，顯有停業之事實
      。惟查，原告於88年11月16日已將自來水用戶全部過戶予
      中道公司，又據原告公司職員杜惠蘭於93年9 月1 日至被
      告所屬淡水分處製作之談話筆錄亦表明：原告和中道公司
      係屬關係企業，故共同使用現有之設備及廠房等語，然中
      道公司並未經工業主管機關核准於該地設立工廠登記等情
      ，有臺灣省自來水股份有限公司用戶用水動態查詢、談話
      筆錄、臺北縣政府查復函等件影本附原處分卷（第32、
      44-49 、112 頁）可證。是以原告在系爭土地上之工廠登
      記證雖未遭註銷，但已無生產及營業之情形，卻將系爭土
      地變更供其他使用，已不合於減免土地稅之要件。原告雖
      否認其公司職員杜惠蘭於談話筆錄之說明為真實，主張系
      爭土地並未變更供其他使用云云。惟查，中道公司確為原
      告公司之關係企業，負責人同為甲○○，有公司及分公司
      基本資料查詢一紙附本院卷（第57頁）可證；系爭土地所
      在即原告之前公司所設地址為臺北縣淡水鎮○○路1 號，
      該址原設有2 戶供電，其中電號00-00-0000-00-0 係63
      年5 月25日高壓新設供電，用電戶名為原告，已於88年1
      月6 日廢止用電；另電號00-00-0000-00-0 係62年3 月28
      日高壓新設供電，原始用電戶名為「元泉電機股份有限公
      司」，63年12月以後用電戶名為原告，90年11月8 日改為
      低壓表燈用電，同時過戶為「橡木桶股份有限公司」，更
      改電號為00-00-0000-00- 0；而由88年1 月（另一電號
      00-00-0000-00-0 廢止用電停業）至90年11月（原告所屬
      電號00-00-0000-00-0 過戶予「橡木桶股份有限公司」）
      之前，該電號00-00-0000-00-0 每月仍有一定（1 至5 萬
      餘度）之用電量等情，有被告函、臺灣電力股份有限公司
      台北北區營業處函及用戶用電資料表等件影本附本院卷（
      第52頁以下）足憑。由此等跡證，並參之前開原告自88停
      業之事實，原告之後有將系爭土地變更供其他使用之事實
      ，更臻明確。原告上開主張，核不足採。
    (二)原告復主張本件核課稅捐尚未確定，依土地稅法施行細則
      第14條第2 、3 、4 項之規定及財政部90年10月12日以台
      財稅第0000000000號函示自應免予補稅免罰，原處分核定
      補徵地價稅顯有未合云云。惟按財政部92年11月26日台財
      稅字第0920457120號令略以，本部及各權責機關在中華民
      國92年9 月30日以前發布之土地稅釋示函令，凡未編入92
      年版『土地稅法令彙編』者，自中華民國93年1 月1 日起
      ，非經本部重行核定，一律不再援引適用等語。查本件原
      告援引該財政部90年10月12日台財稅第0000000000號函，
      並未編入土地稅法令彙編，依前揭財政部函所示，即有廢
      止該函之意旨，自不得再予援引適用。況據土地稅法施行
      細則第14條第3 項規定，停工或停止使用逾1 年之工業用
      地，除須工廠登記證未被工業主管機關註銷外，尚須同時
      符合未變更供其他使用之要件，始得繼續按特別稅率計徵
      地價稅。本件系爭土地既已變更供其他使用，已如前述，
      自無土地稅法施行細則第14條第3 項仍繼續按特別稅率課
      徵地價稅規定之適用。原告此部分之主張，亦非可採。
四、被告補徵原告89年至92年改按一般用地稅率與原按工業用地
    稅率課徵地價稅之差額，有無違誤？
    綜上所述，系爭土地之使用情形，於88年間即不符合適用工
    業用地稅率課徵地價稅之規定，被告於核課期間內補徵89年
    至92年原按工業用地稅率核課地價稅與改按一般用地稅率核
    課地價稅之差額總計7,146,455 元，依前揭規定及說明，並
    無違誤。
五、從而，被告補徵原告89年至92年改按一般用地稅率與原按工
    業用地稅率課徵地價稅之差額7,146,455元，於法並無違誤
    。復查及訴願決定就該補徵部分遞予維持，亦無不合。原告
    徒執前詞，訴請撤銷，為無理由，應予駁回。
據上論結，本件原告之訴為無理由，依行政訴訟法第98條第3項
前段，判決如主文。
中　　華　　民　　國　　96　　年　 　5　　月　 31  　 日
                       第五庭審判長法  官　張瓊文
                                   法  官  胡方新
                                   法  官  蕭忠仁
上為正本係照原本作成。
如不服本判決，應於送達後20日內，向本院提出上訴狀並表明上
訴理由，如於本判決宣示後送達前提起上訴者，應於判決送達後
20日內補提上訴理由書（須按他造人數附繕本）。
中　　華　　民　　國　　96　　年　 　5　　月　 31  　 日
                                   書記官  蕭純純
